# 请教陈版主，集团内资产划转业务的处理

提问人：brucezhao2008 时间：2012-10-23 13:48:26
甲集团控股 3 家子公司A、B、C，控股A 70%，投资成本为 50 万元；控股B 60%，控股C 100%，B控股A 30%。业务 1 ：甲集团收购了B持有的A的30%股权，A公司转让时点账面净资产 100 万元，评估价值 150 万元。业务 2 ：其后甲集团又将持有的A公司100%股权（70%+30%）无偿划转给C。甲集团账务处理， 业务 1 ： 借：长投 30 万元 贷：银行存款 30 万元； 业务 2 ： 借：资本公积 80 万元， 贷：长投 80 万元（50+30）
问题：业务 1 是否使用同一控制下企业合并准则；业务 1 是否可以套用同一控制下企业合并准则？谢谢！

回答人：chenyiwei
这些交易是甲集团控制范围内经济资源的重组，不改变甲集团所能控制的经济资源，因此对甲集团而言，均不属于企业合并。业务 2对于C公司而言属于同一控制下的企业合并。 业务 2 在甲集团个别报表层面应当是借记“长期股权投资——C”，贷记“长期股权投资——A”，相当于甲集团以所持有的A公司股权对C公司追加资本性投入，不能借记资本公积。 请参阅本版面上之前对“权益性交易”中母公司或股东方如何进行会计处理的相关讨论。

提问人：ying0518 时间：2012-12-05 16:44:40
1 、不适用合并准则就应当按投资准则处理，但是集团对A公司的投资采用成本法核算，因此投资成本与净资产公允价值之间的差异无需调整。 2 、C公司是全资子公司，合并报表层面划拨没有影响，C公司取得A股权时应当按权益性交易的要求借记长期股权投资贷记资本公积，若是母公司要求增加C公司注册资本的也可以验资变更注册资本。

回答人：chenyiwei
赞同此观点。

提问人：沉默的大多数 时间：2012-12-10 09:53:52
业务 1 理解成购买少数股东权益是不是更合适？

回答人：chenyiwei
所以，甲集团收购了B持有的A的30%股权不能作为购买少数股权交易（尽管B不是全资子公司），而是甲集团合并范围内的交易，其影响应当全部予以抵销。对甲集团合并报表层面无影响。

回答人：chenyiwei
业务 1 是“甲集团收购了B持有的A的30%股权”，因此交易双方甲集团和B公司都在甲集团的合并报表范围内，不是与外部少数股东之间的交易。

提问人：ying0518 时间：2012-12-11 09:50:25
回复 brucezhao2008 的帖子
第一个会计处理我理解是没有问题的，股权划转对甲公司而言没有商业实质，不需要确认损益，对C公司而言是一项同一控制下的企业合并，账面价值与支付对价的差异确认资本公积 第二个会计处理我理解也是没有问题的，甲公司接受A划转的BC公司股权，同样没有商业实质，不需要确认损益，对A公司而言，属于向母公司的财分配，根据金融工具列报准则第 11 条,无需确认损益，资本公积不足部分我理解可以参照同一控制下企业合并的顺序冲减留存收益。 请陈版指正

回答人：chenyiwei
赞同此观点。

提问人：zxz8516 时间：2014-03-10 19:56:36
陈版您好，我个人认为是否应该考虑b公司的40%少数股东通过b持有的a公司的股权，这部分少数股权是否应该考虑呢？谢谢

回答人：chenyiwei
不能考虑，该交易就是合并报表范围内的交易，没有发生经济资源流入或流出合并集团的情况，因此对合并报表层面不应产生影响。